【裁判字號】    95,裁,1909
【裁判日期】    950824
【裁判案由】    消防法
【裁判全文】
最  高  行  政  法  院  裁  定
                                     95年度裁字第01909號
上  訴  人  乙○○
被 上訴 人  高雄市政府
代  表  人  甲○○
上列當事人間因消防法事件，上訴人對於中華民國94年5月30日
高雄高等行政法院94年度簡字第70號判決，提起上訴，本院裁定
如下：
    主  文
上訴駁回。
上訴審訴訟費用由上訴人負擔。
    理  由
一、按「對於適用簡易程序之裁判提起上訴或抗告，須經最高行
    政法院許可，且該許可以訴訟事件所涉及之法律見解具有原
    則性為限。」行政訴訟法第235條定有明文。所謂訴訟事件
    涉及之法律見解具有原則性，係指該事件所涉及之法律問題
    意義重大，而有加以闡釋之必要情形而言，如對於行政命令
    是否牴觸法律所為之判斷，或就同類事件所表示之法律見解
    與其他高等行政法院或本院所表示之見解互相牴觸，有由本
    院統一法律上見解或確認其見解之必要情形屬之。
二、本件上訴人為坐落高雄市○○區○○路80號「錦昌煤氣行」
    之管理權人，被上訴人所屬消防局人員於民國93年8月12日
    前往該營業場所實施查察，發現該埸所儲放之液化石油氣總
    儲氣量為290公斤，已逾「公共危險物品及可燃性高壓氣體
    設置標準暨安全管理辦法」（下稱安全管理辦法）第73條第
    1項規定之128公斤，超量儲存162公斤，乃當場開立違反消
    防法案件通知單予以舉發，經被上訴人認上訴人已違反安全
    管理辦法第73條及消防法第15條第2項之規定，乃依消防法
    第42條規定，以93年9月24日高市府消預字第0930049631號
    處分書，裁處上訴人新臺幣（下同）20,000元罰鍰，上訴人
    不服提起訴願，遭決定駁回，遂提起本件行政訴訟。原判決
    以：（一）本件違章事實有被上訴人案件通知單、處分書及
    現場相片2幀等影本附於原處分卷可稽，應堪認定。而依司
    法院釋字第313號及第394號解釋意旨，對於人民違反行政法
    上義務之行為科處裁罰性之行政處分，其處罰之構成要件亦
    可由法律授權以命令為之，只需其授權內容及範圍具體明確
    ，即與法律保留原則無違；又所謂授權內容及範圍是否具體
    明確，則應就該項法律整體所表現之關聯意義為判斷，而非
    拘泥於特定法條之文字。查消防法第15條第2項明文授權中
    央主管機關會同中央目的事業主管機關訂定管理辦法之範圍
    及內容，不論自其法條文字或法律整體所表現之關聯意義觀
    之，均已甚具體明確，故內政部會同經濟部依據此授權規定
    訂定之管理辦法，係於法律授權範圍內就授權項目為細節性
    及技術性事項之規定，不僅未逾越消防法授權之範圍，亦與
    消防法維護公共安全及確保人民生命財產之立法目的相符。
    又安全管理辦法並無關於違反該辦法之違規行為應如何處罰
    之規定，亦即關於違反安全管理辦法之行為，其罰則是訂定
    於母法即消防法第42條。本件被上訴人係以上訴人有違反安
    全管理辦法第73條第1項規定之行為，認定上訴人有消防法
    第15條第2項規定之違章行為，而依同法第42條之規定對上
    訴人裁處罰鍰，依上開所述，其所適用之法令並無欠缺授權
    明確性及因而違反法律保留情事，故上訴人援引中央法規標
    準法，爭執本件原處分有違法律保留及授權明確性原則云云
    ，並無可採。（二）原處分援引之「各級消防主管機關辦理
    消防檢查處理注意事項」附表5「違反消防法第15條有關公
    共危險物品及可燃性高壓氣體設置標準暨安全管理規定之裁
    處基準表」（下稱裁處基準表），則屬上級行政機關所定供
    下級行政機關即被上訴人作為裁量參考準則之行政規則，並
    非被上訴人作為裁罰處分之依據，即裁處基準表並無處罰構
    成要件及法律效果之規定，故上訴人據以爭執有違法律保留
    及授權明確性原則云云，更屬誤會而不足取。（三）關於罰
    鍰額度部分，按消防法第42條規定之罰鍰額度為20,000元以
    上100,000元以下，即在授權主管機關能權衡違規情節給予
    妥適之處分，故被上訴人對罰鍰額度之科處即有裁量權，其
    裁量之結果如無違反比例原則，即非法所不許。是上訴人被
    查獲總儲氣量290公斤係其第一次違規，被上訴人衡量前述
    情節，參酌該裁處基準表，予以科處最低罰鍰20,000元，其
    裁量權之行使並未逾越法律之規定，亦與比例原則無違。從
    而原處分並無違誤，訴願決定予以維持，亦無不合。上訴人
    訴請撤銷，為無理由，應予駁回。
三、上訴人上訴意旨以：安全管理辦法雖係消防法授權訂定之法
    規命令，然究非法律之位階，僅係法律之補充規定，若以此
    補充規定為處罰之實質構成要件，如同以法規命令代替法律
    ，參以司法院釋字第412號解釋吳庚不同意見書及第394號解
    釋意旨，實有違法律保留原則，故原判決僅從形式上觀察認
    定安全管理辦法未違反法律保留原則，未進行實質審查，實
    有適用法規不當之違法；而裁處基準表係行政規則性質，並
    非直接對外發生效力，原審引為判決之依據，亦有未洽等語
    。經核上訴人上訴意旨以安全管理辦法、裁處基準表違反法
    律保留原則乙節，業於原審提出主張，經原判決敘明違反安
    全管理辦法之罰則係訂定於母法即消防法第42條，且裁處基
    準表僅供裁量參考，故均無違法律保留原則之可言，上訴人
    復執此爭執，並無由本院加以確認其見解之必要；其餘指摘
    無非上訴人依其個人主觀之見解，指摘原判決不當，顯涉原
    審法院證據取捨及認定事實之職權行使。故上訴人提起上訴
    ，依首揭說明，並無涉及法律見解具有原則性，而需由本院
    加以闡釋之必要，自不應許可，其上訴難謂合法，應予駁回
    。
四、依行政訴訟法第249條第1項前段、第104條、民事訴訟法第9
    5條、第78條，裁定如主文。
中    華    民    國    95    年    8     月    24    日
                  第五庭審判長法  官  鄭  淑  貞
                              法  官  黃  合  文
                              法  官  吳  明  鴻
                              法  官  林  茂  權
                              法  官  鄭  小  康
以  上  正  本  證  明  與  原  本  無  異
中    華    民    國    95    年    8     月    24    日
                              書記官  郭  育  玎


司法院資訊處製作；財團法人民間司法改革基金會備份。
